【裁判字號】    99,聲,180
【裁判日期】    990727
【裁判案由】    選任特別代理人
【裁判全文】
臺灣臺北地方法院民事裁定               99年度聲字第180號
聲  請  人  甲○○
相  對  人  東南汽車客運股份有限公司
法定代理人  乙○○
上列聲請人聲請選任特別代理人事件，本院裁定如下：
    主  文
選任甲○○（身分證統一編號為Ｚ000000000）於本院
九十九年度司聲字第六五三號返還提存物事件中，為該事件聲請
人高嘉坤之特別代理人。
  理  由
一、按對於無訴訟能力人為訴訟行為，因其無法定代理人，或其
    法定代理人不能行代理權，恐致久延而受損害者，得聲請受
    訴法院之審判長選任特別代理人，民事訴訟法第51條第1 項
    定有明文。
二、聲請意旨略以：聲請人為訴外人高嘉坤之妹，高嘉坤因於民
    國97年4 月8 日9 時40分許，自臺北市停車管理處外出洽公
    途中，行經臺北市○○路、松德路口之人行穿越道，適有受
    僱於相對人東南汽車客運股份有限公司之駕駛即彭力強駕駛
    車號為619-AB號之營業大客車，過失撞及高嘉坤，致高嘉坤
    頭部外傷並腦出血及顱骨骨折，現仍呈昏迷狀態在醫院治療
    中，高嘉坤日前因訴訟進行提存擔保金，惟現已無實益欲取
    回該擔保金，為此爰依民事訴訟法第51條之規定，為高嘉坤
    聲請選任特別代理人等語。
三、次按法律行為係實踐私法自治之手段，而私法自治之理念，
    則在於個人自主及自我負責，故以行為人具有對於外界事務
    有正常識別，及能預見其行為可能發生如何效果之能力（即
    意思能力）為前提。因此，倘行為人欠缺意思能力，而陷於
    無意識狀態，則顯缺乏自為判斷權利主張或防禦能力，自無
    訴訟能力。經查，聲請人主張上開事實，業據其提出與所述
    相符之臺北醫學大學附設醫院診斷證明書為證。本件聲請人
    之兄高嘉坤現仍於臺北醫學大學附設醫院住院治療中，且意
    識障礙、認知障礙、語言障礙、吞嚥障礙、雙側肢體癱瘓，
    日常生活完全無法自理，顯已喪失意思能力，致無法自為判
    斷權利主張或防禦能力，是聲請人聲請選任高嘉坤之特別代
    理人，於法有據。本院審酌聲請人為高嘉坤之妹，且聲請人
    前亦經本院99年度審聲字第24號、97年度聲字第2493號裁定
    選任為高嘉坤之特別代理人，對於高嘉坤權益理應致力維護
    ，當無致高嘉坤權益受損之可能，其對於高嘉坤各項事務等
    節應屬較為熟稔，揆諸首開說明，故由聲請人擔任相對人之
    特別代理人自屬適當。
四、依民事訴訟法第51條第1 項，裁定如主文。
中    華    民    國    99    年    7     月    27    日
                  民事第六庭    法  官  張瑜鳳
以上正本係照原本作成。
如對本裁定抗告須於裁定送達後10日內向本院提出抗告狀，並繳
納抗告費新臺幣1,000 元。
中    華    民    國    99    年    7     月    27    日
                                書記官  林鈞婷

司法院資訊處製作；財團法人民間司法改革基金會備份。
